臺灣高雄地方法院刑事判決　　　　　　　　　　　　　九十一年度交易字第四三號
　　公　訴　人　臺灣高雄地方法院檢察署檢察官
　　被　　　告　乙○○
右列被告因過失致死等案件，經檢察官提起公訴（九十年度偵字第二二二一五號），
本院判決如左：
    主  文
乙○○服用酒類，不能安全駕駛動力交通工具而駕駛，處有期徒刑肆月；又因過失致
人於死，處有期徒刑壹年陸月；應執行有期徒刑壹年捌月。
    事  實
一、乙○○考領有普通小型車駕駛執照，於飲酒後血液酒精濃度達百分之零點二三七
    （即237MG/DL；相當於呼氣酒精濃度每公升一．一八五毫克）之狀態下，明知自
    己因喝酒已達不能安全駕駛動力交通工具之程度，仍於民國九十年十一月二十一
    日晚上十時卅分許，駕駛車牌號碼Ｓ７－○一五一號自用小客車，搭載友人楊明
    珠及三名小孩，自高雄縣彌陀鄉二高村其表姊住處出發，沿臺十七線省道由北向
    南行駛，欲返回其位於高雄市楠梓區之住處，途經高雄縣梓官鄉○○路二三二號
  前（即臺十七線省道二一八公里六百公尺處），原應注意汽車駕駛人飲用酒類後
    ，其血液中酒精濃度超過百分之○．○五以上者，不得駕車，及行車速度，在該
    行車速度標誌速限為每小時四十公里之道路，應依該標誌行駛，而依當時天候晴
    、夜間有照明、路面乾燥、無缺陷、視距良好等情形，並依其智識、能力又無不
    能注意之情事，竟疏未注意而於飲酒後血液中酒精濃度已超過百分之○．○五以
    上，並以時速約九十公里之高速向前疾駛，致失控衝撞中央分向島，壓倒路樹後
    ，駛入對向車道，適曾煥和駕駛Ｊ８－一○六二號自小客車，搭載其妻甲○○及
    其子曾冠凱，南向北行駛在同路對向車道內，而遭乙○○車撞及，致曾煥和因腦
    及胸內出血，曾冠凱因腦出血，均當場死亡，甲○○則因此受有頭部外傷合併腦
    震盪、臉部挫擦傷及左肩挫傷等傷害。
二、案經高雄縣警察局岡山分局報請臺灣高雄地方法院檢察署檢察官偵查起訴及被害
    人甲○○向本院提起自訴，經諭知不受理判決後，由本院一併加以裁判。
    理  由
一、訊據被告乙○○對右揭事實均坦承不諱，核與被害人甲○○於偵、審中指訴、證
    人即肇事時被告搭載之乘客楊明珠、在場目擊之人林郭寶春二人，於偵查中證述
    之情節相符，並有道路交通事故調查報告表暨所附現場圖、舉發違反道路交通管
    理事件通知單、高雄縣警察局處理駕駛人違反刑法第一百八十五條之三案件測試
    觀察紀錄表、岡山分局梓官分駐所偵辦公共危險案件員警處理情形報告書各一份
    、肇事現場及車損照片共十二幀，並經臺灣高雄地方法院檢察署檢察官至現場勘
    驗，製有勘驗筆錄一份附卷可證，及被告於車禍後受傷，送往國軍左營醫院治療
    ，經該院測得其血液中酒精濃度之檢驗申請及報告單一紙在卷可稽。另被害人曾
    煥和、曾冠凱確因本件車禍受傷致死等情，亦經臺灣高雄地方法院檢察署檢察官
    督同法醫師相驗屬實，製有相驗屍體證明書、驗斷書及勘驗筆錄各二份附卷足憑
    ；被害人甲○○確因本件車禍受有前揭傷害，亦有國軍左營醫院診斷證明書二紙
    在卷足憑。
二、按行車速度，依標誌之規定；汽車駕駛人飲用酒類後，其血液酒精濃度超過百分
    之○．○五以上者，不得駕車，道路交通安全規則第九十三條第一項、第一百十
    四條第二款分別定有明文。被告既為考領有駕駛執照之汽車駕駛人，對於前揭規
    定自無法諉為不知，且亦為其應注意並能注意之義務，其駕車行經上開路段，理
    應注意上情。再按，服用酒類不能安全駕駛動力交通工具而駕駛者，八十八年四
    月二十三日生效施行之刑法第一百八十五條之三，將之列於公共危險罪處罰，其
    立法目的，本在藉由抽象危險犯之構成要件，以刑罰制裁力量嚇阻酒後駕車之行
    為，進而確保參與道路交通往來人車之安全，因此並不以對於道路交通往來人車
    發生具體實害為要件，此種立法例亦為德、日等國所採行。然所謂「不能安全駕
    駛」，性質上乃屬不確定法律概念，法務部於八十八年五月間召開「研商訂定刑
    法第一百八十五條之三服用毒品、麻醉藥品、酒類或其他相類之物，不能安全駕
    駛交通動力工具之認定標準」會議，會中決定參考德國、美國認定標準，對於酒
    精濃度呼氣達每公升○．五五毫克或血液濃度達千分之一．一（即百分之○．一
    一）以上者，因依醫學實驗證明所得經驗法則，肇事率為一般正常人之十倍以上
    ，而認為已達不能安全駕駛之標準，其數值在其以下者，如能輔以其他客觀事實
    作為不能安全駕駛之判斷時，亦應依法移送處以刑罰（詳參法務部八十八年五月
    十八日法八八檢字第○○一六六九號函），其係為期統一建立執法機關移送之準
    則，但此僅係供法院認定事實之參考，得為審判所引用，但並無絕對之拘束力，
    亦即飲酒駕車者究有無構成本罪，仍有待法院依具體個案事實認定之。而當人飲
    酒後，若以呼氣酒精濃度測試器測得之呼氣濃度達到每公升零點五五毫克時，反
    應較慢，感覺減低，將影響駕駛；達到每公升○‧七五毫克時，思考與個性行為
    均會改變；達到每公升一‧○毫克時，步態不穩，噁心嘔吐，精神混惑不清晰；
    達到每公升一‧五毫克時，說話不清楚，感覺喪失，視力模糊；達到每公升二‧
    ○毫克時，體溫與血糖均降低，肌肉控制差，甚至會導致癲癇發作；達到每公升
    三‧五毫克時，則已經神智不清，反射減低，甚至呼吸抑制，業據行政院國軍退
    除役官兵輔導委員會臺北榮民總醫院以民國八十八年八月五日（八八）北總內字
    第二六八六八號函示明確。故本院參酌前開意見，認飲酒後酒精濃度呼氣達每公
    升○．五五毫克或血液濃度達千分之一．一以上者，即絕對該當於刑法第一百八
    十五條之三所謂之「不能安全駕駛」之抽象危險程度，若飲酒後未達前開濃度，
    則是否已達「不能安全駕駛」之抽象危險程度，則應參酌個案之具體事實以為認
    定。經查，依肇事當時天候晴、夜間有照明、路面乾燥、無缺陷、視距良好，此
    有前開道路交通事故調查報告表在卷足憑，故被告並無不能注意之情事，詎被告
    竟於酒後血液酒精濃度達百分之○．二三七，顯已達不能安全駕駛之程度時，仍
    超速駕車，因失控肇事致被害人曾煥和、曾冠凱死亡及甲○○受傷，自有應注意
    、能注意而未注意之過失，另臺灣省高屏澎區車輛行車事故鑑定委員會鑑定結果
    ，亦同此認定，此有該會九十一年三月八日高屏澎鑑字第九一○三八四號鑑定意
    見書一份附卷可佐。而被害人曾煥和、曾冠凱因本件車禍死亡、被害人甲○○因
    本件車禍受傷，與被告之過失行為間有相當因果關係，事證明確，被告犯行堪予
    認定。
三、核被告所為，係犯刑法第一百八十五條之三之服用酒類不能安全駕駛動力交通工
    具而駕駛罪、第二百七十六條第一項之普通過失致人於死罪、第二百八十四條第
    一項前段之普通過失傷害罪。被告以一過失行為，同時致被害人曾煥和、曾冠凱
    死亡及甲○○受傷，為想像競合犯，應依刑法第五十五條之規定，從一重之普通
    過失致死罪處斷。又被告所犯普通過失致死罪與服用酒類不能安全駕駛動力交通
    工具而駕駛罪間，犯意各別，行為互異，應分論併罰。另被告酒醉駕車，因而致
    人死、傷，依法應負刑事責任，依道路交通管理處罰條例第八十六條第一項規定
    ，其所犯普通過失致人於死罪部分，應加重其刑至二分之一。至公訴人雖僅就被
    告所犯普通過失致死罪與服用酒類不能安全駕駛動力交通工具而駕駛罪之犯行提
    起公訴，然被害人甲○○嗣後又於九十一年三月六日本院審理中就被告所犯普通
    過失傷害罪之犯行另行提起自訴，並經諭知不受理判決，有自訴狀及本院九十一
    年度交自字第八號判決書各一份在卷可查。按檢察官接受自訴案件不受理或管轄
    錯誤之判決後，認為應提起公訴者，得開始偵查，即使該案件為告訴乃論之罪，
    亦毋須另行告訴（司法院解釋院字第一八四四號參照），乃因告訴乃論之罪，以
    告訴為訴追條件，而自訴本具有行使告訴權之作用，告訴權人既於告訴期間內自
    訴，自應認其訴追條件即已具備，毋須另行告訴。同理，告訴權人既於告訴期間
    內就告訴乃論之罪提起自訴，雖因檢察官已就同一犯罪事實之一部提起公訴而經
    諭知不受理判決，仍應認該告訴乃論之罪已具備訴追條件，審理該公訴案件之法
    院自得一併加以裁判，亦毋須另行告訴。故本件被告所犯普通過失傷害罪部分之
    犯罪事實，因與前揭論罪科刑之普通過失致死罪部分有想像競合犯之關係，已如
    前述，且經告訴權人甲○○於告訴期間內提起自訴，而經諭知不受理判決，本院
    自應就屬於裁判上一罪之普通過失傷害罪部分一併加以裁判。爰審酌被告酒醉駕
    車除嚴重侵害其他道路使用者之往來安全外，並進而造成二人死亡、一人受傷之
    結果，其犯罪所生之危險及損害之程度嚴重，雖迄今尚未與被害人家屬達成民事
    和解，惟犯後坦承犯行，並賠償部分損害金額，足見其已有悔意，惟被告曾於八
    十八年六月二十四日酒醉駕駛，因公共危險案件經臺灣臺東地方法院以八十八年
    成簡字第四七號判處罰金九千元，嗣於八十九年六月十二日執行完畢，有該案判
    決書及臺灣高等法院被告全國前案紀錄表在卷可稽，足認被告未因前案教訓而知
    所警惕等，及其他一切情狀，分別量處如主文所示之刑，並定其應執行之刑，以
    資懲儆。
據上論斷，應依刑事訴訟法第二百九十九條第一項前段，道路交通管理處罰條例第八
十六條第一項，刑法第一百八十五條之三、第二百七十六條第一項、第二百八十四條
第一項前段、第五十五條、第五十一條第五款，罰金罰鍰提高標準條例第一條前段，
判決如主文。
本案經檢察官蔡麗宜到庭執行職務。
中      華      民      國      九十一年      四      月  二十二    日
                                臺灣高雄地方法院刑事第六庭
                                    法  官  邱  明  弘
右正本證明與原本無異。
如不服本判決，應於判決送達後十日內，向本院提出上訴狀。
                                    書記官  顏  平  國
中    華    民    國      九十一      年      四      月      二十三    日
附錄法條：
刑法第一百八十五條之三
服用毒品、麻醉藥品、酒類或其他相類之物，不能安全駕駛動力交通工具
而駕駛者，處一年以下有期徒刑、拘役或三萬元以下罰金。
刑法第二百七十六條
因過失致人於死者，處二年以下有期徒刑、拘役或二千元以下罰金。
從事業務之人，因業務上之過失犯前項之罪者，處五年以下有期徒刑或拘
役，得併科三千元以下罰金。
刑法第二百八十四條
因過失傷害人者，處六月以下有期徒刑、拘役或五百元以下罰金，致重傷
者，處一年以下有期徒刑、拘役或五百元以下罰金。
從事業務之人，因業務上之過失傷害人者，處一年以下有期徒刑、拘役或
一千元以下罰金，致重傷者，處三年以下有期徒刑、拘役或二千元以下罰
金。
